【裁判字號】    98,破抗,1
【裁判日期】    980223
【裁判案由】    破產宣告
【裁判全文】
臺灣高等法院民事裁定                   98年度破抗字第1號
抗  告  人  饗晏餐廳股份有限公司
法定代理人  甲○○
代  理  人  黃忠律師
上列抗告人因聲請破產宣告事件，對於中華民國97年12月31日臺
灣臺北地方法院97年度破字第74號所為裁定提起抗告，本院裁定
如下：
    主  文
原裁定廢棄，應由臺灣臺北地方法院更為裁定。
    理  由
一、本件聲請及抗告意旨略以：抗告人饗晏餐廳股份有限公司經
    營不善，虧損累累，目前債務已達新台幣 (下同)3,243,873
    元，伊公司實巳無力清償，尚滯欠國稅局營利事業所得稅及
    罰鍰亦無力繳納，為此聲請宣告破產等語，抗告人既尚有
    650,000元現金資產，應足以應付微薄之財團費用，剩餘大
    部分應可供債權人依法公平分配，豈可謂無財產以構成破產
    財團，原法未依法查明事實，所提交之匯款資料及代理人黃
    忠律師保管該款之存摺影本竟不依法予以調查審酌，原裁定
    顯未盡調查之能事，空言指稱抗告人所稱尚有財產650,000
    元云云，疑竇重重，不足採信，並以伊聲請破產宣告為無實
    益，裁定駁回，顯屬不當，爰請求廢棄原裁定等語。
二、按破產，對債務人不能清償債務者，宣告之，為破產法第57
    條所明定。又依同法第148條規定之旨趣，除債務人之財產
    不敷清償破產財團之費用及財團之債務外，尚難認無宣告破
    產之實益。是以法院就破產之聲請，應依職權為必要之調查
    ，倘債務人確係毫無財產可構成破產財團，或債務人之財產
    不敷清償破產財團之費用及財團之債務，無從依破產程序清
    理其債務時，始得以無宣告破產之實益，裁定駁回聲請，此
    觀司法院院字第1505號解釋自明，亦即債務人之財產如足敷
    清償破產財團之費用及財團之債務，即應宣告破產。
三、經查，依抗告人提出之財產狀況說明書 (見原法院卷第5頁)
    ，抗告人現有之財產為現金650,000元，據抗告人所陳，此
    乃抗告人負責人甲○○原所自行保管，現已將該款轉匯入代
    理人黃忠律師帳戶保管中 (華南銀行忠孝東路分行帳號：
    000000000000號)，此有匯款資料以及代理人存摺影本在卷
    可憑 (見原法院卷第21-22頁)。而抗告人之債權人分別為張
    仕勳、羅友誠、張漢麟，並積欠各該工資為40,000、30,000
    、42,000元，合計共112,000元，亦有各該債權人陳報狀在
    卷可稽 (見原法院卷第23-25、26-28、29-31頁)。另抗告人
    對臺北市國稅局尚積欠稅款3,079,767元，亦有財政部臺北
    市國稅局大安分局財北國稅大安服字第0970041856號函覆可
    稽(見原法院卷第32-33頁)，是本件抗告人顯然不能清償債
    務，而本件抗告人既主張其現有資產為現金650,000元，揆
    諸首前揭說明，自應由原法院就抗告人上開現有資產是否確
    不敷清償破產財團費用及財團債務為必要之調查，惟原法院
    就此均未予以詳查，僅言抗告人對債權人之債務積欠已久且
    金額不大，而其所陳尚有650,000元之詞，疑竇重重，應不
    足採信，遽而認定抗告人根本毫無任何財產，即謂本件破產
    財團不能構成，無宣告破產之實益，並駁回抗告人之聲請，
    自有未洽。抗告論旨指摘原裁定不當，求予廢棄，為有理由
    。又原法院審酌上情後，如認不應宣告破產，則應駁回抗告
    人之聲請，固不待言；惟如認應宣告破產，則依破產法第64
    條、第65條規定，法院於宣告破產時應為選任破產管理人、
    決定申報債權期間及第1次債權人會議期日，及公告破產人
    之債權人應於規定期間內向破產管理人申報其債權等必要之
    處置，該等處置核應由原法院為之，自有將本件發回原法院
    更為妥適處理之必要。
四、據上論結，本件抗告為有理由，爰依裁定如主文。
中    華    民    國    98    年    2     月    23    日
                    民事第五庭
                        審判長法  官  魏麗娟
                              法  官  陳博享
                              法  官  黃雯惠
正本係照原本作成。
不得再抗告。
中    華    民    國    98    年    2     月    23    日
                              書記官  秦慧榮


司法院資訊處製作；財團法人民間司法改革基金會備份。
